【裁判字號】    89,交易,239
【裁判日期】    890630
【裁判案由】    過失傷害
【裁判全文】
臺灣桃園地方法院刑事判決                        八十九年度交易字第二三九號
    公  訴  人  臺灣桃園地方法院檢察署檢察官
    被      告  甲○○
右列被告因過失傷害案件，經檢察官提起公訴（八十九年度調偵字第八五號），本院
判決如左：
        主  文
甲○○因過失傷害人，處拘役肆拾日，如易科罰金，以參佰元折算壹日。
        事  實
一、甲○○於民國八十九年二月六日晚上九時二十五分許，騎乘車牌號碼ＳＬＥ─二
    一三號機車，沿桃園縣平鎮市○○路一八八巷，由該巷巷底往龍南路方向，欲左
    轉桃園縣平鎮市○○路往中壢方向行駛，途經桃園縣平鎮市○○路一八八巷巷口
    時，本應注意車輛行駛至交叉路口時，轉彎車應讓直行車先行，且依當時天候、
    視線、路況、視距等情事，又無不能注意之情事，竟疏未注意，而於騎乘上開機
    車行至上址巷口時，適有未戴安全帽之乙○○騎乘車號ＲＱＺ－六○八號機車，
    沿桃園縣平鎮市○○路由中壢往大溪方向直線行駛，行至該處，而乙○○亦本應
    注意車前狀況，並隨時採取必要之安全措施，以避免危險之發生，而依當時情況
    ，又非不能注意及此，竟亦疏未注意，與甲○○所騎乘之ＳＬＥ─二一三號機車
    發生碰撞，致乙○○因人、車倒地，而受有臉部多處擦傷之傷害。
二、案經乙○○訴由桃園縣警察局平鎮分局移送台灣桃園地方法院檢察署檢察官偵查
    起訴。
        理  由
一、訊據被告甲○○矢口否認有何過失傷害之犯行，辯稱：伊當時所騎乘之車號ＳＬ
    Ｅ─二一三號機車係停於巷口待轉彎，是乙○○騎機車來撞伊的，而乙○○之機
    車車損係因機車倒地滑行所造成，並非伊所擦撞的云云；惟查，右開事實，業據
    告訴人乙○○指訴綦詳，核與證人即承辦本案之員警趙春玉證述之情節大致相符
    ，且依卷附之車損照片所示，明顯可見告訴人所騎乘之車號ＲＱＺ－六○八號機
    車，係於腳踏板之右側及右邊條、座墊下倒流板右側破損，而被告所騎乘機車之
    車號ＳＬＥ─二一三號機車則為前輪邊蓋有擦痕，並有被告所提出之汽車修理之
    估價單乙紙在卷足按，顯見本件肇事係出於被告所騎乘機車正面衝撞告訴人所騎
    乘機車之右側甚明。雖被告辯稱：乙○○所騎乘之車號ＲＱＺ－六○八號輕機車
    之車損，係其機車倒地後滑行所造成云云，然依卷附之車號ＲＱＺ－六○八號輕
    機車車損照片觀之，該機車係腳踏板之右側及右邊條、座墊下倒流板右側破損，
    顯係遭撞擊所造成之車損，且該機車亦無滑行所造成擦痕，是被告所辯顯悖於常
    情委無足採。此外，並有道路交通事故調查報告表乙紙及車損照片十一幀在卷可
    稽，而告訴人確因本件車禍而受有前開傷害，亦有華揚醫院八十九年二月九日所
    出具之診斷證明書在卷可憑。又按車輛行駛至交叉路口，轉彎車應讓直行車先行
    ，道路交通安全規則第一百零二條第一項第二款定有明文，被告騎乘機車自應遵
    守上開規定，而當時路面乾燥並無缺陷等情事，亦有上開調查報告表在卷足稽，
    被告顯無不能注意之情事，詎其竟疏於注意，致與亦未戴安全帽及疏未注意車前
    狀況並採取必要安全措施之告訴人所騎乘之前開機車相撞，造成告訴人受有臉部
    多處擦傷之傷害。雖告訴人亦未注意車前狀況並採取必要安全措施且未戴安全帽
    而騎乘機車行駛，與有過失，亦同為本件車禍肇事之原因；惟按刑法上所謂之「
    過失」，係指行為人雖非故意，但按其情節應注意，並能注意，而不注意者而言
    ，雖告訴人與有過失，仍無法減免行為人（被告）在不超越社會相當性之範圍應
    有之注意義務，且刑事責任係對於反社會行為所加之公之制裁，不若民事責任係
    專以填補損害為目的，因此並無允許依過失相抵之理論，而消長已發生之刑事責
    任之餘地，是本件被告仍難辭其過失之責。而告訴人因本件車禍致受前開所述之
    傷害，已如前述，是被告之過失行為與告訴人之受傷間，具有相當因果關係。事
    證明確，被告之過失犯行，洵堪認定。
二、核被告所為，均係犯刑法第二百八十四條第一項前段之過失傷害罪。爰審酌被告
    之過失程度、所生之危害、被害人對於本件車禍之發生亦與有過失、未與被害人
    達成和解及犯後態度等一切情狀，量處如主文所示之刑，並諭知諭科罰金之折算
    標準，以資懲儆。
據上論斷，應依刑事訴訟法第二百九十九條第一項前段，刑法第二百八十四條第一項
前段、第四十一條，罰金罰鍰提高標準條例第一條前段、第二條，判決如主文。
本案經檢察官魏雯祈到庭執行職務。
中      華      民      國      八十九      年      六    月    三十    日
                                臺灣桃園地方法院刑事第四庭
                                      法  官   邱滋杉
右正本證明與原本無異。
如不服本判決，應於判決送達後十日內向本院提出上訴狀( 應附繕本 )，上訴於
臺灣高等法院。
                                      書記官   許世賢
中        華        民        國   八十九   年   七   月    四    日
附論罪科刑依據之法條：
刑法第二百八十四條
因過失傷害人者，處六月以下有期徒刑、拘役或五百元以下罰金。致重傷者，處一年
以下有期徒刑、拘役或五百元下罰金。
從事業務之人，因業務之過失傷害人者，處一年以下有期徒刑、拘役或一千元以下罰
金。致重傷者，處三年以下有期徒刑、拘役或二千元以下罰金。


司法院資訊處製作；財團法人民間司法改革基金會備份。
